【裁判字號】    97,消債抗,384
【裁判日期】    980113
【裁判案由】    聲請更生程序
【裁判全文】
臺灣高雄地方法院民事裁定           97年度消債抗字第384號
抗  告  人
即債 務 人  甲○○
年度審消債清字第71號之裁定，提起抗告，本院裁定如下：
    主  文
抗告駁回。
抗告程序費用新臺幣壹仟元由抗告人負擔。
    理  由
一、抗告意旨略以：抗告人即債務人甲○○於消費者債務清理條
    例施行後曾向最大債權金融機構安泰商業銀行提出協商請求
    ，除已提出申請書表示請求協商之意思外，並檢附財團法人
    聯合徵信中心前置協商專用債權人清冊乙份，實已符合消費
    者債務清理條例第151 條第3 項、第43條所規定之請求協商
    之法定要件。且鈞院要求補正之資料早於97年8 月22日時即
    已補正，原裁定以抗告人未補提前置協商申請文件為由駁回
    聲請，尚有違誤，爰請求廢棄原裁定等語。
二、按債務人對於金融機構因消費借貸、自用住宅借款、信用卡
    或現金卡契約而負債務，在聲請更生或清算前，應提出債權
    人清冊，以書面向最大債權金融機構請求協商債務清償方案
    並表明共同協商之意旨；債務人聲請更生時，應提出財產及
    收入狀況說明書及其債權人、債務人清冊，本條例第151 條
    第1 項及第43條第1 項分別定有明文。次按自債務人提出協
    商請求之翌日起逾30日不開始協商，或自開始協商之翌日起
    逾90日協商不成立，債務人得逕向法院聲請更生或清算，本
    條例第153 條亦有明文。上開規定，即所謂「協商前置主義
    」，查其立法目的係在於使債務人與多數債權人間得自主解
    決其債務，並疏減法院負擔，且全國聲請債務協商之債務人
    眾多，為統一、大量處理債務協商程序，並使協商前置程序
    順利並快速進行，故除最大債權銀行有任意刁難、故為拖延
    或以其他方式阻礙申請等情事，債務人尚不得僅以上開債權
    人清冊以書面表明共同協商之旨，即可不理會最大債權銀行
    補齊文件之要求，而認已經合於請求協商之程式要件。再按
    聲請更生或清算不合程式或不備其他要件者，法院應以裁定
    駁回之，但其情形可以補正者，法院應定期間先命補正，同
    條例第8 條亦有明文。
三、經查：
（一）本件抗告人因有對於金融機構因消費借貸、自用住宅借款
      、信用卡或現金卡契約而負債務，固已提出債權人清冊，
      於97年6 月2 日向最大債權金融機構安泰銀行請求共同協
      商債務清償方案。然抗告人向安泰銀行申請協商，於提出
      之申請書中並未填寫還款方案，經安泰銀行去電告知需詳
      細填寫後回覆，惟抗告人於申請期間14日內未回覆，致最
      大債權銀行即安泰銀行雖收受抗告人之申請，但因抗告人
      未填寫還款方案，致該行無從進行協商而予以退件，此據
      抗告人自承及原審依職權函詢安泰銀行確認屬實，有安泰
      銀行97年9 月23日民事陳報狀附卷為憑（見原審卷第119
      頁）。從而，如抗告人詳細填寫還款方案並將所需文件備
      齊，再重新送件，隨時可開始協商程序，應無何剝奪抗告
      人權益情事，足可認定。
（二）如上所述，消費者債務清理條例第151 條固僅規定應提出
      債權人清冊以書面向最大債權金融機構請求協商債務清償
      方案，而未列據其他資料，然該立法目的係在於使債務人
      與多數債權人間得自主解決其債務，並疏減法院負擔。又
      全國聲請債務協商之債務人眾多，為統一、大量處理債務
      協商程序，並使協商前置程序順利並快速進行，而中華民
      國銀行公會擬定申請協商所需文件包括：(1)前置協商申請
      書；(2)身分證正反面影本；(3)申請人財產及收支狀況說明
      書；(4)債權人清冊；(5)近2 年綜合所得資料清單及最近1
      個月核發財產資料；(6)近3 個月薪資證明（如無證明請出
      具收入切結書）；(7)勞工保險投保資料表及明細（如無資
      料可免提供）等項，並於網路上公告、備妥相關申請表格
      供債務人下載。經核前開文件均屬達成協商所需審核之文
      件（包含為確認「確為債務人本人申請協商」及「可能履
      行之協商內容」等），且已較債務人向法院聲請更生或清
      算時所應提出及檢附文件簡便，而該資料均係債務人個人
      財產狀況之說明資料，並無不能提出之困難；且協商前置
      之目的在於當事人間自主解決債務，各當事人自負有最大
      的誠實協力義務，以促成協商成立，債務人對自身之財產
      、所得、收支狀況，知之最詳，且依法有誠實說明之義務
      （參照本條例第43、44、46條、第134 條規定），於適當
      範圍令債務人配合提出相關文件及說明，以便最大債權銀
      行依法律授權調取相關資料後，得以稽核是否詳實（詳債
      清條例第151 條第2 項），以順利進行協商，並無不當。
      抗告人未能配合提出，實有違誠實信用原則及其報告之協
      力義務，自不得援引本條例第153 條前段規定，主張最大
      債權銀行逾30日不開始協商，而逕向法院聲請更生或清算
      。
（三）綜上所述，抗告人雖曾於97年6 月2 日發函安泰銀行請求
      協商債務，然其既未提出依金融機構前置協商機制規定應
      填寫檢附之相關文件，依上開說明，其聲請顯不合程式。
      原審為查明抗告人所稱最大債權銀行逾30日不開始協商之
      原委，因於97年7 月29日以裁定命抗告人於收受送達後14
      日內，補正其於本條例施行後，依金融機構債務協商機制
      規定檢附資料向最大債權金融機構申請協商結果等證明文
      件及其他關係文件到院，該裁定於97年8 月6 日送達於抗
      告人，有送達證書1 紙附於原審卷可稽，而抗告人於同年
      8 月22日雖陳報協商申請書籍送達證明等資料，但仍未依
      原裁定所指補正提出依金融機構前置協商機制規定，檢附
      相關財產及收入狀況等證明文件申請協商及金融機構拒絕
      協商等證明文件，且經原審函詢安泰銀行結果，抗告人又
      有如上所述申請協商未填寫還款方案而有文件不備之情事
      ，揆諸首開說明，本件清算之聲請，難認符合法定程式要
      件，抗告人又未能切實補正，依法自應駁回。是原審駁回
      其清算之聲請，核無違誤，抗告人指摘原裁定不當，尚屬
      無據，本件抗告應予駁回。
四、據上論結，本件抗告為無理由，依消費者債務清理條例第15
    條、第495 條之1 第1 項、第449 條第1 項、第95條、第78
    條，裁定如主文。
中    華    民    國    98    年     1    月    13    日
                  民事第三庭  審判長法  官  朱玲瑤
                                    法  官  陳宛榆
                                    法  官  李嘉益
以上證明與原本無異。
本件不得抗告。
中    華    民    國    98    年    1     月    14    日
                                    書記官  王美玲


司法院資訊處製作；財團法人民間司法改革基金會備份。
